【裁判字號】    99,交聲,686
【裁判日期】    990531
【裁判案由】    交管條例聲異
【裁判全文】
臺灣板橋地方法院交通事件裁定         99年度交聲字第686號
原處分機關  臺北市交通事件裁決所
異  議  人  甲○○
即受處分人
上列異議人即受處分人因違反道路交通管理處罰條例案件，對於
臺北市交通事件裁決所民國99年3 月12日所為北市裁罰字第裁22
-CZ0000000裁決處分，聲明異議，本院裁定如下：
    主  文
異議駁回。
    理  由
一、原處分意旨略以：異議人即受處分人甲○○所有之車牌號碼
    K8J-991 號重型機車，於民國99年1 月14日下午2 時50分許
    ，行經臺北縣板橋市○○路與民享路口之有燈光號誌管制之
    交岔路口，因有「駕車行經有燈光號誌管制之交岔路口闖紅
    燈」之違規行為，由臺北縣政府警察局海山分局（下稱原舉
    發機關）於99年1 月29日以北縣警交大字第CZ0000000 號舉
    發違反道路交通管理事件通知單逕行舉發，嗣甲○○提出申
    訴，原處分機關函請原舉發機關查證後仍認異議人違規屬實
    ，遂依道路交通管理處罰條例第53條第1 項、第63條第1 項
    第3 款（原裁決書漏載第3 款）、違反道路交通管理事件統
    一裁罰基準表之規定，裁處受處分人甲○○罰鍰新臺幣（下
    同）1,800 元，並記違規點數3 點等語。
二、異議人異議意旨略以：前次申訴係希望採證單位能再提供原
    採證照片前一秒或兩秒前的照片；因依原採證照片裏，有三
    輛汽車及兩輛機車有相同之「闖紅燈」情形，我只是想請長
    官查明，是否因路口車流擁擠阻礙，以至於在路口停等有
    「非故意」闖紅燈之情形，依一般人之行車習慣，遠距離時
    應注意交通號誌之變化，但若已在路口停等附近（此時應
    未紅燈，不然就是故意闖紅燈）在之前大腦反應還是綠燈下
    （或是黃燈），大都會只注意車流狀況（因下意識直覺應不
    會那麼快變燈號），我想我與其他幾位車主都可能是在同樣
    情況下，犯下同樣的錯誤，但不是故意之行為，尚請上級長
    官查明，並體恤我等苦處；若為路口擁塞之因，懇請長官從
    輕發落云云。
三、按汽車駕駛人，行經有燈光號誌管制之交岔路口闖紅燈者，
    處1 千8 百元以上5 千4 百元以下罰鍰；又汽車駕駛人駕駛
    汽車違反道路交通管理處罰條例第53條規定者，除應依該條
    所規定之罰鍰處罰外，並應記違規點數3 點，道路交通管理
    處罰條例第53條第1 項、第63條第1 項第3 款分別規定甚明
    ；另按汽車駕駛人之行為經以科學儀器取得證據資料證明其
    行為違規，當場不能或不宜攔截製單舉發者，得逕行舉發，
    道路交通管理處罰條例第7 條之2 第1 項第7 款亦定有明文
    ；經查：
(一)、本件異議人甲○○所有之車牌號碼K8J-991 號重型機車，於
    99年1 月14日下午2 時50分許，行經臺北縣板橋市○○路與
    民享路口之有燈光號誌管制之交岔路口，經臺北縣政府警察
    局海山分局以監視錄影畫面採證認有「駕車行經有燈光號誌
    管制之交岔路口闖紅燈」之違規行為，乃以北縣警交大字第
    CZ0000000 號舉發違反道路交通管理事件通知單逕行舉發，
    嗣甲○○提出申訴，原處分機關函請原舉發機關即臺北縣政
    府警察局海山分局查明，經臺北縣政府警察局海山分局以99
    年3 月2 日北縣警海交裁字第0990007217號函稱：「二、本
    案經查對車號K8J-991 重機機車單號CZ0000000 通知單採證
    照片，該車未通過路口停等線時，路口號誌已轉換為紅燈，
    但該車並未於停等線前停等，仍逕行闖越停等線直行，由採
    證照片可見該路口號誌狀態，依規定駕駛人行經有號誌管制
    路口，應依號誌指示行駛，且該路口號誌於路口明顯可見之
    處，駕駛人行經路口即應注意號誌轉換，並依號誌指示行駛
    。另甲○○君陳述路口擁塞造成闖紅燈云云，查採證照片清
    楚看出車流正常，路口擁塞應是該車被擋在停止線前，而非
    衝出闖紅燈。」等語各情，有臺北縣政府警察局99年1 月29
    日北縣警交大字第CZ0000000 號舉發違反道路交通管理事件
    通知單通知聯1 紙、採證相片3 幀、臺北縣政府警察局海山
    分局99年3 月2 日北縣警海交裁字第0990007217號函等附卷
    可稽。
(二)、按行車管制號誌之圓形紅燈燈號顯示之意義為「車輛面對圓
    形紅燈表示禁止通行，不得超越停止線或進入路口」，道路
    交通標誌標線號誌設置規則第206 條第5 項第1 款定有明文
    ；另按駕駛人駕駛汽車，應遵守道路交通標誌、標線、號誌
    之指示，並服從交通指揮人員之指揮；汽車行駛至有號誌之
    交叉路口，遇有前行或轉彎之車道交通擁塞時，應在路口停
    止線前暫停，不得逕行駛入交叉路口內，道路交通安全規則
    第90條及第102 條第1 項第13款亦有明文規定；故汽機車駕
    駛人行進至有燈光號誌管制之交岔路口，其行進、轉彎應遵
    守燈光號誌之指示，而燈光號誌顯示為圓形紅燈之情形下，
    不論有無往來車輛，即應停止於停止線前，而不得有超越停
    止線、進入路口之行為，否則即屬道路交通法規所定義之「
    闖紅燈」行為，而應受罰，此有交通部82年4 月22日交路（
    82）字第009811號函釋可參；茲異議人於前揭時間，騎乘上
    開機車行經臺北縣板橋市○○路與民享路口之有燈光號誌管
    制之交岔路口，於行向所在之號誌為紅燈時，未於停止線前
    停車，仍逕行直行乙節，有採證相片3 幀在卷可稽，且為異
    議人所不否認，是異議人在其行向所在之號誌為紅燈情形下
    ，猶未停止於停止線前，而仍有超越停止線、進入路口之行
    為，核其所為，自屬闖紅燈之行為無誤；至異議人雖以前詞
    置辯，然觀諸卷附之舉發本件交通違規連續相片中之第1 張
    照片顯示畫面為，當時天氣晴，光線充足，道路視線良好，
    時間14：50：22，騎乘車牌號碼K8J-991 號機車之駕駛人乃
    行駛在停止線前之車道上，而在該處停止線上方即設有號誌
    燈、另該處前方不遠處亦再設有號誌燈2 座，斯時該行向所
    在之前揭數座號誌均一致顯示為紅燈；第2 張照片時間14：
    50：23，顯示該機車已持續前行至該路口之行人穿越道上，
    此時該行向沿線之前揭數座號誌仍均一致顯示為紅燈；第3
    張照片時間14：50：24，顯示該系爭機車仍持續往前行駛至
    系爭路口劃有網狀線區域，此時該行向沿線之前揭數座號誌
    亦仍均一致顯示為紅燈等情，有舉發相片數幀在卷可參，是
    異議人駕車通過系爭遭舉發地點之停止線前時，不惟該停止
    線處前上方即設有號誌燈座，甚且在其行向所在之前方不遠
    處仍設有2 座號誌燈，而該等號誌燈均顯示為紅燈，茲異議
    人既係一路前行，對該等號誌顯示之時向變化，自不得諉為
    不知，況審諸異議人遭舉發違規之地點，異議人乃陸續通過
    地面劃設有機車停車格、停止線、行人穿越道、網狀區域線
    處前行，衡情，駕駛人遇此等地面標誌、標線，衡情，自均
    知悉乃正通過路口，而應留意路口號誌，並依號誌指示通行
    ，參以汽車行駛時，駕駛人應注意車前狀況及兩車併行之間
    隔，並隨時採取必要之安全措施，道路交通安全規則第94條
    第1 項、第3 項亦有明文，而異議人遭舉發本件交通違規斯
    時，為晴天，光線充足，業如前述，顯見舉發地點之道路視
    線良好，則依當時現場情狀，行經舉發地點之駕駛人並無足
    以影響行車視線之情形，即駕駛人於停止線前並非不能注意
    交通號誌之轉換，是異議人竟猶對其駕車行經遭舉發地點處
    時，乃屬行經有燈光號誌管制之交岔路口闖紅燈乙節，諉為
    不知，自無足採。
四、綜上，異議人前開所辯，難以遽採，本件異議人之交通違規
    事件事證明確，堪以認定；從而，原處分機關依道路交通管
    理處罰條例第53條第1 項、第63條第1 項第3 款裁處異議人
    罰鍰1,800 元，並記違規點數3 點，核屬有據；異議人執前
    詞提起本件聲明異議，為無理由，應予駁回。
據上論斷，應依道路交通案件處理辦法第19條，裁定如主文。
中    華    民    國    99    年    5     月    31    日
                   交通法庭法  官 陳明偉
以上正本證明與原本無異。
如不服本裁定，應於送達後5 日內，向本院提出抗告狀。
                           書記官 陳玉心
中    華    民    國    99    年    5     月    31    日

司法院資訊處製作；財團法人民間司法改革基金會備份。
